臺灣臺北地方法院刑事判決　　　　　　　　　　　　　九十二年度訴字第一七三號
　　公　訴　人　臺灣臺北地方法院檢察署檢察官
　　被　　　告　甲○○
　　指定辯護人　本院公設辯護人丁○○
右列被告因毒品危害防制條例案件，經檢察官提起公訴（九十一年度偵字第三一二一
號），本院判決如左：
    主      文
甲○○無罪。
    理     由
一、公訴意旨略以：被告甲○○意圖販賣第一級毒品海洛因及第二級毒品安非他命以
    牟取不法利益，於民國九十一年二月十一日十六時許，在臺北市中山區○○○路
    ○段八十七號三樓友人戊○○（另案經臺灣臺北地方法院檢察署檢察官偵查）之
    九九點三九公克）、第二級毒品甲基安非他命（淨重一四九點一公克）。嗣經警
    臨檢查獲，並於前揭處所扣得被告所有之電子磅秤一個，分裝夾鍊帶六大包、木
    刷子一支、吸食器一個、販毒所得新臺幣（下同）十五萬元等物，並於甲○○所
    暫居之同址十樓之三扣得粉碎機一臺，因認被告涉犯毒品危害防制條例第五條第
    一項、第二項之罪等語。
二、按犯罪事實應依證據認定之，無證據不得認定犯罪事實；不能證明被告犯罪者，
    應諭知無罪判決，刑事訴訟法第一百五十四條第二項、第三百零一條第一項分別
    定有明文。次按事實之認定，應憑證據，如未能發現確實之證據，或證據不足以
    證明，自不能以推測或擬制之方法，以為裁判基礎；再犯罪事實所憑之證據，無
    論係直接證據或間接證據，其為訴訟上之證明，須於一般人均不致有所懷疑而得
    確信為真實之程度，始得據為有罪之認定，倘其證明尚未達此程度而尚有合理之
    懷疑存在時，本諸無罪推定原則，自應為被告無罪之諭知；又被告否認犯罪事實
    所持辯解縱使不能成立，除非有確實證據足以證明對於被告犯罪已無合理之懷疑
    外，不能遽為有罪之認定；刑事訴訟法規定被告有緘默權，被告基於不自證己罪
    原則，既無供述之義務，亦不負自證清白之責任，不能因被告未能提出證據資料
    證明其無罪，或對於被訴之犯罪事實不置可否，即認定其有罪，最高法院著有九
    十二年度台上字第二五七○號判決可資參考。從而，認定被告有罪之證據，定需
    達到使事實審審判之法官有「確信」之心證時（即英美法上Ｂｅｙｏｎｄ  ａ
    ｒｅａｓｏｎａｂｌｅ  ｄｏｕｂｔ），方得為被告有罪之判斷，若依負追訴犯
    罪職責之檢察官所提出之證據，尚無法使事實審法官有此程度之心證時，因法院
    僅有調查而無蒐集證據之義務（最高法院九十一年度台上字第五八四六號判決參
    照），且檢察官於訴訟上應負提出證據及說服之實質舉證責任，倘現存卷內證據
    尚未達有罪程度之確信時，自應為有利於被告之認定，最高法院亦著有九十二年
    台上字第一二八號判例可資參照。再按被告之自白，非出於強暴、脅迫、利誘、
    詐欺、疲勞訊問、違法羈押或其他不正之方法，且與事實相符者，得為證據；被
    告或共犯之自白，不得作為有罪判決之唯一證據，應調查其他必要之證據，以察
    其是否與事實相符，刑事訴訟法第一百五十六條第一項、第二項亦分別定有明文
    。
三、本件公訴人認被告涉犯毒品危害防制條例第五條第一項、第二項之罪，係以被告
    對部分事實之自白、證人戊○○之證詞、證人丙○○之證詞、扣案之毒品、法務
    部調查局鑑定通知書、內政部警政署刑事警察局鑑驗書、扣案之粉碎機、電子磅
    秤、分裝夾鍊袋、木刷子、扣案現金十五萬元為其依據。訊據被告對於右揭時地
    查扣上揭毒品等物一情固均予承認，惟堅詞否認有何違反毒品危害防制條例第五
    條第一項、第二項罪嫌之情，辯稱當時查扣之所有物品均係證人戊○○所有而非
    其所有，當時其只是因戊○○之要求替戊○○扛下責任等語。
四、查本件警方人員於九十一年二月十一日十六時許，在臺北市中山區○○○路○段
    八十七號三樓，查扣得第一級毒品海洛因（七包，淨重一九九點三九公克）、第
    二級毒品甲基安非他命（淨重一四九點一公克）、分裝夾鍊帶六大包、木刷子一
    支、吸食器一個、十五萬元及粉碎機一臺等物，有贓證物品清單二紙在卷可稽（
    見偵卷第三十四頁至第三十六頁），而該等扣案之毒品經分送往具有專門鑑定毒
    品能力之法務部調查局及刑事警察局鑑定結果，亦確分係第一級毒品海洛因與第
    二級毒品甲基安非他命無誤，此有法務部調查局鑑定通知書及內政部警政署刑事
    警察局鑑驗通知書各一紙在卷可參（分見偵卷第四十頁及第四十三頁），被告對
    此亦均無意見（見本院九十二年十一月四日審判筆錄第四頁至第五頁），是上情
    均足認定。從而，本件所應審究者，乃扣案第一級毒品海洛因及第二級毒品安非
    他命，及粉碎機、十五萬元等物是否為被告所持有。經查：
  (一)本件查扣前揭毒品之臺北市中山區○○○路○段八十七號三樓，向來均為戊○○
    所實際居住一情，業據證人即戊○○之友人丙○○證述明確（分見偵卷第十二頁
    、本院九十二年三月二十七日訊問筆錄第二十頁）；證人戊○○雖於本院審理中
    ，辯稱當時已將該住處交由被告居住，其並未實際居住於該地，警方查獲當日其
    雖然有至臺北市中山區○○○路○段八十七號三樓處，但當時只是其拿衣服，且
    是在門口處遇到證人丙○○，並與丙○○一起進入屋內云云（見本院九十二年三
    月二十七日訊問筆錄第五頁至第六頁），然證人丙○○於警詢及本院審理中，均
    證述九十一年二月十一日當日，其先打電話予證人戊○○，確認戊○○人在前揭
    民生東路之住處後，即至戊○○居住之前揭民生東路住處，當時係戊○○替其開
    門，且開門後隔一陣子被告方至該處，被告當時亦係由證人戊○○替其開門等語
    （分見偵卷第十二頁、本院九十二年三月二十七日訊問筆錄第十九頁至第二十一
    頁）。徵諸證人戊○○亦證稱被告實際居住地係臺北市中山區○○○路○段八十
    七號十樓之三而非臺北市中山區○○○路○段八十七號三樓查獲毒品處等語（見
    本院九十二年三月二十七日訊問筆錄第五頁至第六頁）；證人即參與查獲本件毒
    品之員警己○○亦證稱當時要打開藏放毒品之鐵櫃前，被告有陳稱鐵櫃係其朋友
    （應即係證人戊○○）之工具箱等語（見本院九十二年五月十九日訊問筆錄第五
    頁），此點與證人丙○○所證稱被查獲時被告有稱藏放毒品之鐵箱非被告所有，
    但被告知悉該鐵箱係何人所有一情相符（見本院九十二年三月二十七日訊問筆錄
    第二十六頁）。足證臺北市中山區○○○路○段八十七號三樓，確係證人戊○○
    而非被告所實際居住。是被告既未實際居住於臺北市中山區○○○路○段八十七
    號三樓，當不得以在臺北市中山區○○○路○段八十七號三樓之處查扣毒品，即
    遽論該等毒品係屬被告所持有。
  (二)公訴人雖另以現場查扣得現金十五萬元，作為認定被告販毒所得之證據。惟查該
    查扣之十五萬元，證人戊○○、丙○○及被告自警詢至本院審理中，均一致稱該
    十五萬元係證人戊○○所有而非被告所有等語（分見偵卷第第九頁至第十頁、第
    十二頁、本院九十二年三月二十七日訊問筆錄第十二頁、本院九十二年十一月四
    日審判筆錄第五頁）。徵諸證人丙○○證稱其施用之毒品均係由證人戊○○所提
    供，並且均係在證人戊○○臺北市中山區○○○路○段八十七號三樓之住處施用
    ，當日係第一次見到被告等語（分見偵卷第十二頁背面至第十三頁、本院九十二
    年三月二十七日訊問筆錄第二十二頁至第二十三頁）。是依卷內所存證據，證人
    戊○○平日既有提供毒品予他人之情，而該十五萬元又係由證人戊○○身上所查
    扣，依現存卷內資料，亦無任何該查扣之十五萬元係被告所有之證據，自不得以
    之作為認定被告販毒所得之依據。
  (三)又本件雖於被告實際居住處之臺北市中山區○○○路○段八十七號十樓之三查扣
    得粉碎機一臺，而該粉碎機內經具有專門鑑定毒品能力之法務部調查局鑑定結果
    ，亦含有第一級毒品海洛因反應，此有法務部調查局九十二年六月二十日調科壹
    字第○九二六二六○八二六○號函文檢驗通知書一紙附於本院卷可稽。惟該臺北
    市中山區○○○路○段八十七號十樓之三，係證人戊○○借被告暫居所用，業據
    證人戊○○證述及被告供述明確（分見本院九十二年三月二十七日訊問筆錄第六
    頁、本院九十二年十一月四日審判筆錄第六頁），是並不能以在被告向證人戊○○借住之房間內查扣得粉碎機一臺，即認為定屬被告所有。徵諸經依公訴人之聲
    請，將本件所有扣案物品送至法務部調查局鑑定結果，除在扣案之分裝袋上採集
    得與被告指紋不符之不詳指紋外，所有扣案物上，並無任何被告之指紋，此有法
    務部九十二年十二月八日調科貳字第○九二○○四三二二八○號鑑定通知書、九
    十三年二月三日調科貳字第○九三○○○二四○八○號鑑定通知書附於本院卷可
    參，更足證該粉碎機應非被告所有，是亦不得以此作為認定被告犯罪之證據。
  (四)從而，依現存卷內證據，並無法得到扣案毒品及粉碎機、十五萬元等物係被告所
    有之確信。從而，被告於警詢中所稱所有毒品等物係其所有云云（見偵卷第五頁
    至第六頁），即與事實不符，依前述刑事訴訟法第一百五十六條第一項之規定，
    自不得以之作為認定被告犯罪之證據。
五、綜上所述，因檢察官於訴訟上應負提出證據及說服之實質舉證責任，倘現存卷內
    證據尚未達有罪程度之確信時，自應為有利於被告之認定（前揭最高法院九十二
    年台上字第一二八號判例）；且事實審法院法官，若欲對被告為有罪判決，定需
    積極之證據已足認定被告犯罪，始得為之。不得僅因懷疑被告辯解之真實性，在
    證據未達有罪心證之情形下，逕為被告有罪之認定（前揭最高法院著有九十二年
    度台上字第二五七○號判決參照）。本件依卷內資料，尚無法使本院審理之法官
    達確認之心證，復查無其他積極證據足認被告有公訴人所指違反毒品危害防制條
    例第五條第一項、第二項之犯嫌，揆之首開說明，即應為被告有利之認定，而對
    被告為無罪之諭知。
六、又公訴人及被告雖請求對證人戊○○採集指紋，以查證其是否為前述毒品之所有
    人等語（見本院九十三年三月二日審判筆錄第三頁）。惟當事人、代理人、辯護
    人或輔佐人聲請調查之證據，法院認為不必要者，得以裁定駁回之，刑事訴訟法
    第一百六十三條之二第一項定有明文；而刑事訴訟係國家對特定被告之具體犯罪
    事實，為確定國家刑罰權之有無及其範圍而進行之追訴、審判及執行程序，此觀
    之刑事訴訟法第二百六十六條至第二百六十八條分別就起訴對人、對事及對法院
    之效力定有規定自明。本件由卷證資料，既已無從為被告有罪之認定，依法即應
    諭知被告無罪之判決，至於證人戊○○是否係本件真正行為人，非無偵查權之本
    院所應審酌之點，從而，該證據自無調查之必要，附此敘明。
據上論斷，應依刑事訴訟法第三百零一條第一項，判決如主文。
本案經檢察官乙○○到庭執行職務
中　　　華　　　民　　　國　　九十三　　年　　　三　　　月　　二十五　　日
                                      臺灣臺北地方法院刑事第十四庭
                                          審判長法  官  宋松璟
                                                法  官  王綽光
                                                法  官  吳冠霆
右正本證明與原本無異。
如不服本判決，應於判決送達後十日內向本院提出上訴狀（應抄附繕本）。告訴人或
被害人如對於本判決不服者，應具備理由請求檢察官上訴，其上訴期間之計算係以檢
察官收受判決正本之日期為準。
                                                書記官  楊文祥
中　　　華　　　民　　　國　　九十三　　年　　　三　　　月　　二十六　　日
